---
title: "ProyectoFinal"
author: "Mariana López y Jazmin Guzmán"
date: "1/6/2021"
output: word_document
---


# Proyecto Final

```{r}
lectura <- read.csv("HabitoLeer.csv")
```

Esto seria para leerlo al estar guardado en una carpeta, pero ya esta subido en github y aquí por  esoo no lo hacemos así:
lectura <- read.csv("C:/Users/1/Desktop/Estadistica 2/Estadistica 2/Proyecto/HabitoLeer.csv")

```{r}
require(stats)
library (corrplot)
library(ggplot2)
library(dplyr)
library(tidyverse)
library(lubridate)
```

## Pregunta 1. Si existe alguna diferencia entre hombres y mujeres y la cantidad de libros leidos durante todo el año.
a
H0: No hay diferencia, hombres = mujeres
H1: Existe una diferencia, hombres =/= mujeres

```{r}
boxplot(lectura$How.many.books.did.you.read.during.last.12months. ~ lectura$Sex, col=c("orange","green"))
```

```{r}
t.test(lectura$How.many.books.did.you.read.during.last.12months.~lectura$Sex, alternative = "two.sided")
```
```{r}
5.147e-13 < 0.05
```
## pregunta 2
¿La edad influye en la cantidad de libros leidos durante todo el año?
## pregunta 3
¿Una persona con empleo lee más que una desempleada?
## pregunta 4
¿Los ingresos son factor importante en el consumo de libros?
## pregunta 5
¿Los audio libros son frecuentados por jovenes o personas mayores?
## pregunta 6
¿Las personas prefieren el periodico y el diario o libros electronicos?
## pregunta 7. Existe alguna diferencia entre los libros leidos de los casados con los solteros, y los divorciados?
Prueba de Anova para esta pregunta y grafico plot.

## pregunta 8. Influye el nivel de educación con respecto a si una persona lee o no?.


¿segun el nivel educativo las personas aumentan la cantidad de libros leidos durante todo el año?
