---
title: "ProyectoFinal"
author: "Mariana López y Jazmin Guzmán"
date: "1/6/2021"
output: word_document
---


# Proyecto Final

```{r}
lectura <- read.csv("HabitoLeer.csv")
```

Esto seria para leerlo al estar guardado en una carpeta, pero ya esta subido en github y aquí por  esoo no lo hacemos así:
lectura <- read.csv("C:/Users/1/Desktop/Estadistica 2/Estadistica 2/Proyecto/HabitoLeer.csv")

```{r}
require(stats)
library (corrplot)
library(ggplot2)
library(dplyr)
library(tidyverse)
library(lubridate)
```

## Pregunta 1. Si existe alguna diferencia entre hombres y mujeres y la cantidad de libros leidos durante todo el año.
a
H0: No hay diferencia, hombres = mujeres
H1: Existe una diferencia, hombres =/= mujeres

```{r}
boxplot(lectura$How.many.books.did.you.read.during.last.12months. ~ lectura$Sex, col=c("orange","green"))
```

```{r}
t.test(lectura$How.many.books.did.you.read.during.last.12months.~lectura$Sex, alternative = "two.sided")
```
```{r}
5.147e-13 < 0.05
```
## pregunta 2
¿La edad influye en la cantidad de libros leidos durante todo el año?

Ho. no es relevante por que dependerá más de factores como el tiempo. 
H1. si es relevante por que en base la edad se va incrementando la cantidad de libros leídos.

```{r}
plot(lectura$How.many.books.did.you.read.during.last.12months., lectura$Age,col="blue",main="Correlacion",xlab="Cantidad de libros x año",ylab="Edad")
model <- lm(lectura$Age ~ lectura$How.many.books.did.you.read.during.last.12months.)
abline(model,col="red")
```
```{r}
cor(lectura$How.many.books.did.you.read.during.last.12months., lectura$Age)
```
### Respuesta. No influye la edad de la persona en la cantidad de libros leidos al año.

## pregunta 3
¿Una persona con empleo lee más que una desempleada?

Ho. Si por que por razones laborales puede incrementar su lista de libros leídos.
H1. no por que depende mas del tiempo que la persona tenga.

## pregunta 4
¿Los ingresos son factor importante en el consumo de libros?

Ho. Si puesto que no se pueden adquirir todos los libros deseados sin tener ingresos suficientes.
H1. No ya que podemos consumir libros de manera digital o bien libros en otras fuentes.

## pregunta 5
¿Los audio libros son frecuentados por jovenes o personas mayores?

Ho. Por ambos de una manera equitativa.
H1. Por facilidad de uso y manejo asi que por personas mayores.

## pregunta 6
¿Las personas prefieren el periodico y el diario o libros electronicos?

Ho. Por falta de actualización las personas prefieren el periodico de manera física.
H1. Por facil manejo y uso los libros electronicos.

## pregunta 7. Existe alguna diferencia entre los libros leidos de los casados con los solteros, y los divorciados?
Prueba de Anova para esta pregunta y grafico plot.

## pregunta 8. Influye el nivel de educación con respecto a si una persona lee o no?.


¿segun el nivel educativo las personas aumentan la cantidad de libros leidos durante todo el año?
